【裁判字號】    98,上訴,4437
【裁判日期】    990204
【裁判案由】    毒品危害防制條例
【裁判全文】
臺灣高等法院刑事判決                98年度上訴字第4437號
上  訴  人
即  被  告  甲○○
                    （另案於臺灣臺北監獄執行中）
選任辯護人  何宗翰律師
上列上訴人因違反毒品危害防制條例案件，不服臺灣臺北地方法
院98年度訴字第1154號、第1330號，中華民國98年10月8 日所為
之第一審判決（起訴案號：臺灣臺北地方法院檢察署98年度偵字
第12317號，追加起訴案號：同署98年度蒞追字第16 號），提起
上訴，本院判決如下：
    主  文
原判決關於甲○○販賣第二級毒品罪刑宣告及定執行刑部分，均
撤銷。
甲○○販賣第二級毒品，處有期徒刑肆年，扣案之第二級毒品MD
MA貳顆（驗餘共零點伍捌公克）均沒收銷燬，未扣案之犯罪所得
新臺幣貳仟捌佰元沒收，如全部或一部不能沒收時，以其財產抵
償之，扣案之Sony Ericsson廠牌行動電話壹支（含SIM卡壹張）
沒收；又販賣第二級毒品，未遂，處有期徒刑貳年，扣案之第二
級毒品甲基安非他命共貳拾柒顆（驗餘總重柒點玖捌公克）沒收
銷燬，扣案之Sony Ericsson廠牌行動電話壹支（含SIM卡壹張）
沒收。應執行有期徒刑伍年捌月，未扣案之犯罪所得新臺幣貳仟
捌佰元沒收，如全部或一部不能沒收時，以其財產抵償之，扣案
之第二級毒品MDMA貳顆（驗餘共零點伍捌公克）、第二級毒品甲
基安非他命貳拾柒顆（驗餘總重柒點玖捌公克），均沒收銷燬，
Sony Ericsson廠牌行動電話壹支（含SIM卡壹張）沒收。
    事  實
一、甲○○（英文名：Alex）明知MDMA、甲基安非他命係屬毒品
    危害防制條例所列管之第二級毒品，愷他命（即Ｋ他命）則
    為同條例管制的第三級毒品，依法均不得販賣或持有，因常
    去夜店尋歡，因而染有施用毒品之習慣（其涉嫌施用毒品部
    分，已另案執行觀察勒戒），曾向真實姓名不詳、綽號「小
    業」之男子，以每顆MDMA新臺幣（下同）350元至400元、每
    顆愷他命350元至450元之不等價格購物後，供己施用。適於
    民國98年3、4月間之某日，吳羽泓（綽號「極光」）因欲施
    用毒品，遂以其所有之0000000000號行動電話撥打甲○○所
    使用之0000000000號行動電話向其詢問有無毒品，詎甲○○
    竟意圖營利，基於販賣第二級毒品MDMA及第三級毒品愷他命
    之犯意，在其位於臺北市○○區○○街100號2樓之12居處樓
    下，以每顆藥錠均700 元之價格，同時販賣作成粉紅色藥錠
    外型之MDMA二顆及褐色藥錠外型之愷他命二顆予吳羽泓一次
    ，共計販賣所得2,800元。
二、吳羽泓買得上開毒品後，因故尚未施用，嗣其於98年4 月29
    日晚上11時許，在臺北市○○區○○街116 號前，因行跡可
    疑，為警盤查而查獲其持有上開毒品，吳羽泓即向警供出其
    持有之第二級毒品MDMA與第三級毒品愷他命均係向甲○○購
    得，吳羽泓遂在警方之授意下，於同年5月11日晚上9時許，
    再次以其所有之前揭行動電話，撥打甲○○所使用之上開行
    動電話，佯稱欲再向其購買MDMA一顆，並談妥以一顆500 元
    之價格交易，甲○○同意後，將其於前一日（10日）向「小
    業」以14,400元購入之二十顆MDMA及大麻一包（詳如後述）
    取出一顆新購的粉紅色藥錠，在同日晚上9 時30分許，依約
    攜帶至其住處樓下欲出售予吳羽泓，旋即為埋伏之警員以現
    行犯逮捕而販賣未遂。警方並自甲○○身上扣得該該粉紅色
    藥錠（經化驗後，成份為第二級毒品甲基安非他命）及其用
    以與吳羽泓聯絡毒品交易事宜之Sony Ericsson 廠牌行動電
    話一支（內插有門號0000000000號之SIM 卡一張）。警方另
    徵得甲○○之同意後，至其住處逕行搜索，當場扣得甲○○
    所持有之粉紅色藥錠型第二級毒品甲基安非他命二十六顆、
    大麻一包（甲○○所涉犯持有第二級毒品大麻部分，業經其
    於99年1 月14日當庭撤回上訴而確定）、第三級毒品愷他命
    二包（此部分涉嫌販賣部分亦經原審判決無罪確定，依當時
    之毒品危害防制條例，持有第三級毒品無刑責）及其所有之
    電子磅秤一臺。
三、案經臺北市政府警察局中山分局報告臺灣臺北地方法院檢察
    署檢察官偵查起訴。
    理  由
壹、證據能力部分
一、按被告以外之人於審判外之言詞或書面陳述，除法律有規定
    者外，不得作為證據。又被告以外之人於審判外之陳述，雖
    不符合同法第159條之1至第159條之4之規定，但經當事人於
    審判程序同意作為證據，法院審酌該言詞陳述或書面陳述作
    成時之情況，認為適當者，亦得為證據；當事人、代理人或
    辯護人於法院調查證據時，知有第159條第1項不得為證據之
    情形，而未於言詞辯論終結前聲明異議者，視為有前項之同
    意。刑事訴訟法第159條第1項及第159條之5分別定有明文。
    本件檢察官、上訴人即被告甲○○及其辯護人，於言詞辯論
    終結前，就本件卷內被告以外之人於審判外之陳述（包括人
    證、書證），均表示不爭執（見本院卷第59頁反面、99年 1
    月14日審判筆錄第10頁），且均同意作為證據，經本院審酌
    該等證據之作成情況，除證人謝明宏之證詞外（詳如下「三
    」所述），核無違法取證或其他瑕疵，認均適為本案認定事
    實之依據，依刑事訴訟法第159條之5規定，均有證據能力。
二、證人吳羽泓於偵查中供述之證據能力：
    按被告以外之人於審判外之言詞或書面陳述，除法律有規定
    者外，不得作為證據，刑事訴訟法第159條第1項固有明文；
    惟被告以外之人於偵查中向檢察官所為之陳述，除顯有不可
    信之情況外，得為證據，刑事訴訟法第159條之1第2 項亦有
    明文。本案證人吳羽泓於偵查中向檢察官所為之證述，雖係
    被告以外之人於審判外之言詞陳述，為傳聞證據，然其於偵
    查中向檢察官所為證述，業經具結（結文附於偵查卷第87頁
    ），復經被告及其辯護人於原審行交互詰問，其於偵查中之
    證詞，亦無顯不可信之情況，依刑事訴訟法第159條之1第 2
    項規定，自有證據能力。
三、關於證人即警員謝明宏於偵查中未經具結之證詞：
（一）按證人、鑑定人依法應具結而未具結者，其證言或鑑定意
      見，不得作為證據，刑事訴訟法第158條之3定有明文，其
      立法理由乃在擔保該證言或鑑定意見，係據實陳述或公正
      誠實之可信性，此與同法第159 條以下之傳聞法則主要在
      落實被告反對詰問權之行使，保障其訴訟上之防禦權，並
      符合直接審理與言詞審理原則之情形，相異其趣，故未依
      法具結者，依「證據絕對排除法則」（上開法文並無「除
      法律有規定者外」之例外規定），當然無證據能力，而不
      得作為證據，縱使同法第159條之5就例外承認傳聞證據之
      證據能力之「同意性法則」，然未經具結之證詞既屬絕對
      排除之證據，自不得因當事人於審判程序之同意，逕認該
      未經具結之證言，亦得作為證據，此於適用同法條（第15
      9條之5）第2 項所定「視為有前項之同意」之情形者，亦
      應受上揭第158條之3規定之限制，則該等未經具結之證詞
      ，無論當事人間是否同意援引為本案證據，均屬絕對應該
      排除、無證據能力之證據（最高法院94年度台上字第3277
      號、第4436號判決均同此見解，另同院96年度台上字第20
      98號、第910 號判決意旨亦可供參照）。
（二）經查，本件證人謝明宏雖曾以證人身分於偵訊中就策動另
      證人吳羽泓再次向被告購買毒品部分陳述全案偵辦過程，
      ，然檢察官未命其就所述之事發經過於訊問前或訊問後具
      結，以擔保其所述內容實在，此有98年6月5日之偵訊筆錄
      附於偵查卷第65頁至第66頁可稽。被告及其辯護人雖於本
      院之準備程序或審判期日均未爭執其證據能力，參照上開
      說明，證人謝明宏於偵查中之指述，應無證據能力，不得
      作為證明犯罪事實存否之本案證據。
貳、實體部分
一、認定事實所憑之證據及理由：
（一）被告於警詢（見偵查卷第7 頁至第13頁）、檢察官偵訊時
      （見偵查卷第54頁至第55頁、第90頁至第91頁）及本院審
      理時（見本院卷第59頁反面）之自白供述，證明：被告確
      實曾於98年3、4月間之某日，一次以一顆700元、共2,800
      元之價格，販賣第二級毒品MDMA及第三級毒品愷他命各二
      顆予綽號極光之吳羽泓，並在98年5月11日晚上9時許又接
      獲吳羽泓表示要再購買一顆MDMA的電話，遂於約半小時後
      ，在其住處樓下欲進行交易時被警查獲，並進而在其住處
      起出如事實欄所載扣案物之事實。
（二）證人吳羽泓於檢察官偵訊時及原審時之具結證述（見偵查
      卷第84頁至第85頁，原審98年度訴字第1154號卷【下稱原
      審卷(一)】第67頁至第70頁），證明：被告確曾於98年3、4
      月間之某日（詳細時間已無法確認），同時販賣第二級毒
      品MDMA二顆及第三級毒品愷他命二顆予證人吳羽泓一次，
      吳羽泓並交付2,800元予被告，及吳羽泓復於98年5月11日
      晚上9 時許，在警方之授意下，撥打電話向被告佯稱欲購
      買搖頭丸一顆，於被告依約攜帶毒品至住處樓下欲與其交
      易時，即為警查獲而未完成交易之事實。
（三）被告與證人吳羽泓所分別使用之0000000000號及00000000
      00號行動電話，於98年3月至4月間之雙向通聯記錄（見原
      審卷(一)第80頁至第132 頁），證明：在被告與吳羽泓的通
      聯記錄中，自98年3 月11日起至98年4月3日止，證人吳羽
      泓之0000000000號行動電話確實與被告使用之前開行動電
      話門號有多次通聯之事實，可見證人證述與被告自白其等
      係先利用電話談妥後始行交易之事實應可認定。惟在前揭
      通聯記錄中，證人吳羽泓於98年4 月29日為警查獲當天確
      實並未與被告有何通聯紀錄，與被告自始之自白相合，足
      信被告販賣MDMA藥錠二顆及愷他命藥錠二顆予吳羽泓之日
      期，應確非證人吳羽泓在警詢筆錄時所指之98年4 月29日
      ，而應係以證人吳羽泓於偵查中所證稱：其係於98年3、4
      月間之某日向被告購買上開毒品共四顆之證言較為真確。
（四）
  １、警方在證人吳羽泓身上所查獲、扣案之粉紅色藥錠二顆及
      褐色藥錠二顆，及臺北市政府警察局於98年5 月14日出具
      之北市鑑毒字第091號鑑驗通知書（附於偵查卷第75 頁）
      ，證明：扣案之四顆藥錠，經送請臺北市政府警察局刑事
      鑑識中心鑑定，因粉紅色藥錠二顆合計總毛重0.60公克，
      分別由外觀檢視並無差異，隨機選取一顆粉紅色藥錠，予
      以編號Ａ，取0.02公克化驗，餘0.58公克；褐色藥錠二顆
      部分，由外觀檢視並無差異，總毛重0.66公克，隨機選取
      一顆，予以編號Ｂ，取0.02公克化驗，餘0.64公克，再以
      氣相層析質譜分析法鑑定後，粉紅色藥錠（編號Ａ）檢出
      第二級毒品 MDA、MDMA成分，褐色藥錠（編號Ｂ）檢出第
      三級毒品Ketamine（愷他命）成分，確分別屬第二級毒品
      MDMA及第三級毒品愷他命之事實。
  ２、警方在被告住處樓下、被告身上所查獲之粉紅色藥錠一顆
      及隨後在被告住處所查獲之粉紅色藥錠二十六顆，與臺北
      市政府警察局於98年6月11日出具之北市鑑毒字第112號鑑
      驗通知書（附於偵查卷第82頁），證明：扣案之共二十七
      顆藥錠，經送請臺北市政府警察局刑事鑑識中心以氣相層
      析質譜分析法鑑定後，均檢出第二級毒品甲基安非他命成
      分及藥物Caffeine成分，（二十六顆部分，總毛重7.80公
      克，分別由外觀檢視並無差異，經隨機選取五顆，予以編
      號A-1至A-5，各取0.02公克化驗，餘7.70公克；一顆部分
      ，毛重0.30公克，予以編號Ｂ，取0.02公克化驗，餘0.28
      公克），確均屬第二級毒品甲基安非他命之事實。
  ３、復有同時扣案、屬被告所有、用以與證人吳羽泓聯絡販毒
      事宜之Sony Ericsson廠牌行動電話壹支（內插有門號000
      0000000號之SIM卡一張），與上開證人吳羽泓之證述及通
      聯記錄，佐證：被告之自白確與事實相符，其確實有販賣
      第二級毒品MDMA及第三級毒品愷他命既遂與販賣第二級毒
      品甲基安非他命未遂之犯意與行為。
（五）被告之自白核均與事實相符。綜上所述，本件事證已臻明
      確，被告販賣第二級毒品MDMA及第三級毒品愷他命既遂與
      販賣第二級毒品甲基安非他命未遂之犯行洵堪認定，均應
      予依法論科。
二、論罪與科刑之審酌：
（一）新舊法比較─
      被告行為後，毒品危害防制條例業於98年5月5日由立法院
      通過修正，並經98年5月20日總統華總一義字第098001251
      41號令修正公布，現並已生效施行。其中：該條例第4 條
      第2項、第3項於修正前係規定：「製造、運輸、販賣第二
      級毒品者，處無期徒刑或七年以上有期徒刑，得併科新臺
      幣七百萬元以下罰金。」、「製造、運輸、販賣第三級毒
      品者，處五年以上有期徒刑，得併科新臺幣五百萬元以下
      罰金。」，修正後則規定為：「製造、運輸、販賣第二級
      毒品者，處無期徒刑或七年以上有期徒刑，得併科新臺幣
      一千萬元以下罰金。」、「製造、運輸、販賣第三級毒品
      者，處五年以上有期徒刑，得併科新臺幣七百萬元以下罰
      金。」，比較新舊法之結果，新法關於罰金刑部分，金額
      既有提高，似以舊法之規定，對被告較為有利；惟修正後
      同條例第17條第2 項增訂：「修正犯第4條至第8條之罪於
      偵查及審判中均自白者，減輕其刑」，被告於本案之偵查
      及審判中均已自白，已如前述，自有修正後同條例第17條
      第2 項之適用，依新法即不得量處無期徒刑，是綜合比較
      新舊法之結果，應適用新法，對被告較為有利。
（二）罪名─
  １、核被告於98年3、4月間同時販賣第二級毒品MDMA及第三級
      毒品愷他命予吳羽泓之行為，係犯修正後毒品危害防制條
      例第4 條第2項之販賣第二級毒品罪、同條第3項之販賣第
      三級毒品罪。其持有毒品之低度行為，應分別為其販毒之
      高度行為所吸收，不另論罪。
  ２、被告於98年5月11日下午9時許，因接獲證人吳羽泓假意購
      買一顆MDMA之電話後，復意圖營利，攜帶藥錠一顆至住處
      樓下欲販賣予證人吳羽泓，因證人吳羽泓係配合警方查緝
      ，實際上並無購買之真意，被告下樓後，尚未交付毒品予
      吳羽泓，即為警查獲，而止於未遂，惟該藥錠經檢出後係
      甲基安非他命，此部分係犯修正後同條例第4條第6項、第
      2項之販賣第二級毒品未遂罪；其於98年5月11日販賣未遂
      前持有第二級毒品甲基安非他命之低度行為，應為販賣之
      高度行為所吸收。
（三）想像競合─
      被告於98年3、4月間同時販賣第二級毒品及第三級毒品予
      吳羽泓，係以一行為觸犯數罪名，為想像競合犯，依刑法
      第55條規定，應從一重之販賣第二級毒品罪處論；第一審
      檢察官以補充理由書認此部分之犯罪事實為數罪併罰，尚
      有未洽。
（四）未遂減輕─
      被告98年5 月11日之犯行，係已著手於販賣第二級毒品犯
      罪行為之實行而不遂，為未遂犯，依刑法第25 條第2項規
      定，按既遂犯之刑減輕之。
（五）毒品危害防制條例第17條第2項之自白減刑─
      被告所犯上開二罪，於偵查及審判中均自白犯罪，已如前
      述，均應依修正毒品危害防制條例第17條第2 項之規定減
      輕其刑。又因所犯販賣第二級毒品未遂罪部分，同時有未
      遂減輕之情形，併遞減之。
（六）數罪併罰─
      被告所犯上開販賣第二級毒品既遂罪與販賣第二級毒品未
      遂罪，犯意各別，行為互殊，應予分論併罰。
三、撤銷原判決之理由─
    原審認被告所犯罪證明確，予以論罪科刑，固非無見。惟查
    ：(1)原判決認定被告同時販賣第二級毒品MDMA及第三級毒品
    愷他命予證人吳羽泓，並查獲扣得證人吳羽泓買受之毒品共
    四顆，竟未就此部分扣案之第二級毒品MDMA及第三級毒品愷
    他命交待是否應予沒收，尚有違誤；(2)原判決認定被告販賣
    第二級毒品及第三級毒品部分，被告於檢察官偵訊時已自白
    不諱，並於本院審理時坦白認罪，原審未及依修正毒品危害
    防制條例第17條第2 項之規定予以減刑；(3)原判決就毒品危
    害防制條例修正後之新舊法比較部分，僅考量第4 條罰金刑
    部分之提高修正，未審酌到第17條第2 項規定之適用對被告
    較為有利，而整體適用修正前之規定，亦有未當。
四、被告上訴，指原審量刑過重，固無理由，惟原判決關於上述
    部分既有上開可議之處，自應由本院予以撤銷改判。
五、爰審酌被告於97年間因販賣毒品案件而經判刑確定在案（現
    正執行中），此有本院被告前案紀錄表可稽，素行不良，竟
    又再犯販賣毒品之罪行，惡性難謂輕微，且正值青壯盛年，
    不思循正途取財，竟販賣第二級毒品牟利，危害他人身心健
    康及社會秩序，惟念及被告販賣之毒品數量非鉅，金額不高
    ，非一般專門從事販賣毒品之徒可比，於被查獲時即坦承犯
    罪，在本院審理時復表示已知悔悟，衡其犯罪情節尚非重大
    ，犯罪所得僅2800元，吳羽泓亦尚未施用，而於98年5 月11
    日為警查獲該次之販賣行為尚屬未遂階段，並未獲利，尚未
    為具體危害，及被告之智識程度、生活狀況等一切情狀，分
    別量處有期徒刑四年、二年，並定其應執行有期徒刑五年八
    月，以期其改過向善。
六、沒收─
（一）警員在證人吳羽泓身上所查獲、扣案之粉紅色與褐色藥錠
      各二顆，經鑑驗後分別係第二級毒品MDMA及第三級毒品愷
      他命，其中粉紅色藥錠二顆既係第二級毒品，不問屬於犯
      人與否，均應依毒品危害防制條例第18條第1 項前段規定
      沒收銷燬。至於被告所販賣予吳羽泓之褐色藥錠二顆即第
      三級毒品愷他命，雖為查獲之毒品，然依毒品危害防制條
      例第18條第1 項後段「查獲之第三、四級毒品及製造或施
      用毒品之器具，無正當理由而擅自持有者，均沒入銷燬」
      之規定，其性質為行政秩序罰，屬行政機關依行政程序科
      罰之權限，法院自不得逾越權限於判決內為諭知沒入銷燬
      ，本院即不得為沒入銷燬此行政罰之諭知，應由行政機關
      就此另為適法之處分。
（二）被告為警查獲當天自身上扣得之粉紅色藥錠一顆，及在被
      告住處查扣之另二十六顆粉紅色藥錠，經送驗結果均檢出
      第二級毒品甲基安非他命成分，有臺北市政府警察局98年
      6月11日北市鑑毒字第112號鑑驗通知書可佐，應依毒品危
      害防制條例第18條第1 項前段規定，於被告販賣第二級毒
      品未遂罪項下宣告沒收銷燬之。
（三）被告販賣予證人吳羽泓之MDMA及愷他命所得2800元，屬被
      告犯罪所得之財物且為被告所有，雖未扣案，仍應依毒品
      危害防制條例第19條第1 項規定，於被告販賣第二級毒品
      既遂罪項下宣告沒收，如全部或一部不能沒收時，以其財
      產抵償之。
（四）扣案之Sony Ericsson 廠牌行動電話一支，係被告供本件
      販賣第二級毒品犯罪所用之物，且為被告所有，業據被告
      於供承在卷，應依上開條例第19條第1 項規定，於被告販
      賣第二級毒品既遂罪及販賣第二級毒品未遂罪項下宣告沒
      收；至於扣案插入上開行動電話使用之門號0000000000號
      SIM 卡一張，雖為案外人曹智晰所申請，此有遠傳電信股
      份有限公司98年8月3日函覆原審所檢附之查詢資料在卷足
      按（見原審卷第78頁至第79頁），然被告於警詢時已供稱
      其係購買人頭易付卡，購買後該門號都是由其使用等語（
      見偵查卷第9頁），堪認該SIM卡因買賣關係而使所有權歸
      屬被告所有，並由被告持以犯本件販賣毒品罪行，亦應依
      上開條例同條項規定，於被告販賣第二級毒品既遂罪及販
      賣第二級毒品未遂罪項下宣告沒收。
（五）另扣案之電子磅秤一臺，並無有證據證明與被告本件販賣
      之犯行有何關係，爰不予宣告沒收，附此敘明。
、適用之法條：
（一）刑事訴訟法第369條第1 項前段、第364條、第299條第1項
      。
（二）修正後毒品危害防制條例第4條第2項、第3項、第6項、第
      17條第2項、第18條第1項前段、第19條第1項。
（三）刑法第11條前段、第55條、第25條第2項、第51條第5款。
本案經檢察官劉異海到庭執行職務。
中    華    民    國    99    年    2     月    4     日
                  刑事第十三庭  審判長法  官  曾德水
                                      法  官  崔玲琦
                                      法  官  遲中慧
以上正本證明與原本無異。
如不服本判決，應於收受送達後10日內向本院提出上訴書狀，其
未敘述上訴之理由者並得於提起上訴後10日內向本院補提理由書
（均須按他造當事人之人數附繕本）「切勿逕送上級法院」。
                                      書記官  陳韋杉
中    華    民    國    99    年    2     月    5     日
附錄本案論罪科刑法條全文
修正後毒品危害防制條例第4條
I  製造、運輸、販賣第一級毒品者，處死刑或無期徒刑；處無
    期徒刑者，得併科新臺幣二千萬元以下罰金。
II  製造、運輸、販賣第二級毒品者，處無期徒刑或七年以上有
    期徒刑，得併科新臺幣一千萬元以下罰金。
III  製造、運輸、販賣第三級毒品者，處五年以上有期徒刑，得
    併科新臺幣七百萬元以下罰金。
Ⅳ  製造、運輸、販賣第四級毒品者，處三年以上十年以下有期
    徒刑，得併科新臺幣三百萬元以下罰金。
Ⅴ  製造、運輸、販賣專供製造或施用毒品之器具者，處一年以
    上七年以下有期徒刑，得併科新臺幣一百萬元以下罰金。
Ⅵ  前五項之未遂犯罰之。


司法院資訊處製作；財團法人民間司法改革基金會備份。
